臺北高等行政法院簡易判決
　　　　　　　　　　　　　　　　　　 94年度簡字第00120號
原　　　告　台灣芳珂股份有限公司
代　表　人　甲○○○
訴訟代理人　朱昭勳　律師
被　　　告　臺北市政府衛生局
代　表　人　宋晏仁（局長）住同上
訴訟代理人　乙○○
上列當事人間因食品衛生管理法事件，原告不服台北市政府中華
民國93年12月8日府訴字第09328079800號訴願決定，提起行政訴
訟。本院判決如下：
    主  文
原告之訴駁回。
訴訟費用由原告負擔。
    事  實
壹、事實概要：
  一本案原告銷售「膠原蛋白彈力飲料」食品，而於民國（下同
    ）93年4月15日在蘋果日報第C4版刊登廣告，其廣告內容載
    有系爭產品照片及以下之廣告宣傳文字：
    (一)... 20歲～30歲女性，連續飲用『膠原蛋白彈力飲料』2
       週後，肌膚的彈性及柔軟性已有改善。
    (二)... 年輕者若持續使用，能提昇並維持水嫩緊緻的肌膚。
      而40～50歲女性... 在連續飲用5週後，逐漸改善了肌膚
      的彈性及柔軟性... 回復到20歲～30歲女性之柔嫩、緊緻
      ...。
    (三)... 膠原蛋白彈力飲料精細微小的成分，能易於補充肌膚
      所需的膠原蛋白，幫助肌膚在夜裡提昇儲水保濕能力...
      不再乾燥有細紋。即使剛睡醒，肌膚一樣看起來飽滿緊緻
       ....。
  二而有民眾閱讀上開文字後，認有違法之處，乃向被告機關所
    屬下級機關臺北市中正區衛生所檢舉，該所遂於93年4月27
    日訪談原告委任之代理人楊雅方，並當場製作食品衛生調查
    紀錄後，檢附前揭調查紀錄及相關資料，報請被告核處。
  三被告機關則依上開移送資料，認定上開廣告宣傳詞句，有「
    誇大不實或易生誤解」之處，因此判定原告違反食品衛生管
    理法第19條第1項之規定，而於93年5月10日作成北市衛七字
    第09333011000號處分書，依同法第32條第1項規定，對原告
    處以新臺幣（下同）30,000元罰鍰。
  四原告不服上開裁罰處分，而於93年6月9日提起訴願，但經訴
    願機關台北市政府於93年12月8日以府訴字第09328079800駁
    回其訴願，原告因此提起本件行政訴訟。
貳、兩造聲明：
  一原告聲明：
    求為判決撤銷原處分及訴願決定。
  二被告聲明：
    求為判決駁回原告之訴。
參、兩造之爭點：
  一原告主張之理由：
    (一)原訴願決定書（下稱「決定書」）事實欄指：「訴願人銷
      售『膠原蛋白彈力飲料』食品，於93年4月15日在蘋果日
      報第C4版刊登廣告，其內容載有系爭產品照片及「... 20
      歲～30歲女性，連續飲用『膠原蛋白彈力飲料』2週後肌
      膚的彈性及柔軟性已有改善... 年輕者若持續使用能提昇
      並維持水嫩緊緻的肌膚。而40歲～50歲女性... 在連續飲
      用5週後，逐漸改善了肌膚的彈性及柔軟性... 回復到20
      歲～30歲女性之柔嫩、緊緻... 」「... 膠原蛋白彈力飲
      料精細微小的成分，能易於補充肌膚所需的膠原蛋白，幫
      助肌膚在夜裡提昇儲水保濕能力...... 不再乾燥有細紋
      。即使剛睡醒，肌膚一樣看起來飽滿緊緻... 」等詞句，
      涉及誇大不實或易生誤解，案經民眾向本市中正區衛生所
      檢舉，該所遂於93年4月27日訪談訴願人委任之代理人楊
      雅方，並當場製作食品衛生調查紀錄後，以93年4月28日
      北市正衛二字第09360267300號函檢附前揭調查紀錄及相
      關資料，報請原處分機關核處。案經原處分機關核認訴願
      人違反食品衛生管理法第19條第1項規定，爰依同法第32
      條第1項規定，以93年5月10日北市衛七字第0933301100 0
      號行政處分書，處以訴願人新臺幣3萬元罰鍰。訴願人不
      服，於93年6月9日向本府提起訴願，6月25日及7月16日補
      充訴願理由，並據原處分機關檢卷答辯到府」云云。
    (二)決定書駁回訴願之理由略以：
      1.引用行政院衛生署88年7月31日衛署食字第8807735號公
        告「食品廣告標示詞句涉及虛偽、誇張或醫葯效能之認
        定表... 二、詞句未涉及醫葯效能但涉及虛偽誇張或易
        生誤解... 〈二〉涉及改變身體外觀者：例句... 改善
        皺紋... 」。
      2.對原告於提起訴願時所主張之事實及理由則認為：「訴
        願人主張系爭廣告內容係引用日本學者之研究報告內容
        ，並無誇大不實或易生誤解之情形乙節，查訴願人於蘋
        果日報刊載廣告宣傳系爭食品，其廣告詞句整體已涉及
        誇大不實或易生誤解等情，依前揭行政院衛生署88年7
        月31日衛署食字第88037735號公告之食品廣告標示詞句
        涉及虛偽、誇張或醫藥效能之認定表規定，顯已違反前
        揭食品衛生管理法第19條第1項規定；又訴願人引述出
        版品、典籍或學者文獻資料並無法直接證明訴願人之產
        品有此功效，訴願人如有具體內容能證明所刊載系爭食
        品，確實具備其所宣稱之效果，自應循健康食品管理法
        之規定，提具相關研究報告報請行政院衛生署核准，始
        得宣稱具有該等功效，若無經政府機關或相關公正專業
        團體檢驗認證，並經核准，即易產生誤導消費者而有虛
        偽、誇張或易生誤解之情形，此即前揭食品衛生管理法
        第19條第1項規定之立法意旨。另訴願人主張其於92年
        10月31日委託聯合報刊登與系爭廣告相同之廣告並未受
        處分一節，查本件訴願人違規情節經查證屬實，已如前
        述，92年10月31日聯合報D5版所刊載系爭產品之廣告內
        容是否予以處罰，乃屬另案認定問題，訴願人尚難據此
        而邀免責，況前揭聯合報所刊載系爭產品之廣告內容涉
        及誇大不實，違反食品衛生管理法相關規定一案，業經
        原處分機關查明係由聯合報記者蔡靜芳所撰寫刊載，另
        案予以處罰在案，是訴願理由，委難採據」云云。
    (三)不服決定書之事實及理由：
      1.原告於提起本件訴願時主張，原告刊登於蘋果日報之廣
        告並非原告所杜撰。
        (1)原告於93年4月15日蘋果日報第C4版刊登「膠原蛋白
          彈性飲料」產品廣告，其中一段所稱「... 結果發現
          20歲～30歲女性連續飲用〝膠原蛋白彈力飲料〞2週
          後，肌膚的彈性及柔軟性已有改善... 由此證明年輕
          者若持續使用，能夠提昇並維持水嫩緊緻的肌膚...
          」，係依據日本科學研究報告即日本「元氣生活雜誌
          」2003年4月份78頁至84頁由日本研究膠原蛋白之第
          一權威學者即日本東亞大學大學院教授藤本大三郎所
          說明，〝保持肌膚之年輕與美之「膠原蛋白之秘密」
          〞一文及醫藥情報研究所所發表〝新藥與臨床〞（49
          卷9號別冊研究報告）及研究最前線NO.2係由研究員
          岡田香織之研究報告，指每日攝取膠原蛋白飲料對肌
          膚彈力性、柔軟性、保濕性均有改善等文獻摘錄而成
          ，並非原告所杜撰。因此刊登之廣告，自無不實誇大
          或易生誤解之情形可言。93年4月27日台北市中正區
          衛生所製作調查紀錄時，原告之代理人楊雅方當場將
          該等日本研究報告之文獻提出存案。
        (2)決定書對此則認為：原告引述出版品、典籍或學者文
          獻資料並無法直接證明原告之產品有此功效云云，但
          查：
          所有食品（無論為一般食品或健康食品）或葯物，
            均係經學者專家研究後而產生，絕無未經研究而任
            意食用或服用之可能，其理甚明。因此學者專家之
            科學研究報告乃係證明本件食品有此功效之直接證
            據。本件「膠原蛋白彈力飲料」經多位日本學者專
            家實驗多次後所提出之研究報告，當然可直接證明
            有此功效。否則除此而外，尚有何直接證明之證據
            或方法？決定書並未具體指出何謂直接證據，竟任
            意指摘原告所提學者文獻資料無法直接證明云云，
            自難令人信服。
          任何食品均有其功效，因人之身體靠食物予以維持
            ，如無功效，何須食用？如米飯、麵類、蔬菜、牛
            奶，無一不具功效。本件「膠原蛋白彈力飲料」在
            蘋果日報所刊登：「... 結果發現20歲～30歲女性
            連續飲用〝膠原蛋白彈力飲料〞2週後，肌膚的彈
            性及柔軟性已有改善... 由此證明年輕者若持續使
            用，能夠提昇並維持水嫩緊緻的肌膚... 」一段，
            僅指「有所改善」而已，此種改善能夠使年青女性
            之皮膚提昇並維持其水嫩緊緻（按女性之皮膚本身
            具有濕嫩性而緊緻）。所用詞句僅指改善、提昇、
            維持本來女性之皮膚應有之水嫩緊緻之性質，有何
            誇大不實或易生誤解之情形？何況此種功效係依據
            學者專家之研究報告而來，並非不實，已如前述。
            乃決定書竟泛指為誇大不實、易生誤解云云，究竟
            根據何種學理或實驗結果而認定不實，易生誤解，
            未見決定書有任何說明（原告則提出日本學者專家
            之研究報告做為根據）。是決定書之理由，既空洞
            亦無內容，自難令人信服。
      2.原告刊登於蘋果日報之廣告有無違反行政院衛生署88年
        7月31日衛署食字第88037735號公告：「食品廣告標示
        詞句涉及虛偽、誇張或醫葯效能之認定表」。
        (1)參照認定表三、詞句未涉療效及誇大一項之(一)通常
          可使用之例句，如；「改變細菌叢生態。使排便順暢
          。使小便順暢。調整體質。調節生理機能。滋補強身
          。增強體力。精神旺盛。延年益壽。促進新陳代謝。
          減少疲勞感。促進食慾。使口氣芬芳。促進唾液分泌
          。潤喉，「本草綱目」記載梅子氣味甘酸，可生津解
          渴（未述及醫藥效能）。」又 (二)一般營養素可敘
          述之生理功能例句：如「膳食纖維：可促進腸道蠕動
          。增加飽足感。使糞便比較柔軟而易於排出。膳食中
          有適量的膳食纖維時，可增加糞便量。」等詞句，則
          原告刊登廣告之詞句：「連續飲用2週後，肌膚的彈
          性及柔軟性已有改善，由此證明年輕者若持續使用，
          能夠提昇並維持水嫩緊緻的肌膚...... 」等詞句與
          上述認定表所認可使用之例句對照以觀，有何虛偽誇
          張或易生誤解之情形？
        (2)決定書四認為，原告刊載於蘋果日報之廣告宣傳，已
          違反行政院衛生署88年7月31日衛署食字第88037735
          號公告之食品廣告標示詞句涉及虛偽、誇張或醫葯效
          能之認定表規定，顯已違反食品衛生管理法第19條第
          1項規定云云，顯未對照認定表列舉之詞句與蘋果日
          報上廣告詞句之異同而任意指摘，殊難令人甘服。
      3.原告於92年10月31日委託聯合報所刊登D5FANCL專輯（
        由蔡靜芳撰文），部分廣告文與本件於93年4月15日刊
        登蘋果日報之廣告文完全相同，但並未受處分。何以前
        後審查之標準不同，未據決定書有任何說明，殊難令人
        心服。
        (1)92年10月31日刊登聯合報之廣告，標題為：「〝FANC
          L膠原蛋白彈力飲料給妳好臉色〞，其左下方〝50ml
          的膠原蛋白彈力飲料〞其中一段：「在50ml的容量裡
          含有豐富膠原蛋白幫您維持肌膚的彈力與光彩，維他
          命C的美白效果更可防止日曬造成黑斑及雀斑，加上
          葡萄糖胺及蘋果多酚的保溼及滋潤成分，有效改善肌
          膚乾燥，提昇水嫩透明感，另加上維他命E防禦紫外
          線的功能保護肌膚不受傷害，並促進肌膚黑色素排出
          ，創造水嫩無瑕的完美肌膚」等詞句（畫有銀光筆之
          （A）部分），內容涉及誇大易生誤解，認違反食品
          衛生管理法第19條，經高雄市政府衛生局檢舉，並有
          衛生所調查筆錄可稽，嗣經台北市衛生局93年3月4日
          北市衛七字第0933146800號處分書處罰鍰3萬元。
        (2)該92年10月31日之聯合報同一廣告上，左方中間標題
          ：〝彈力、光采非夢事美肌功效大公開！〞一文內有
          一段；FANCL日本中央研究所於2000年針對「膠原蛋
          白彈力飲料」能改善肌膚彈性、柔軟性進行臨床實驗
          ，以下為測試報告：該下方有圖一（彈力性﹪）、圖
          二（柔軟性﹪）二圖表，說明實驗結果，指稱：「結
          果發現20歲～30歲女性，連續飲用膠原蛋白彈力飲料
          2週後，肌膚的彈性及柔軟性已有改善，其效果在10
          週後更為明顯。由此證明，年輕者若持續使用，能提
          昇並維持水嫩緊緻的肌膚。而40～50歲女性，由於體
          內的膠原蛋白已大量流失，因此需要較長的時間才能
          補充足夠的膠原蛋白。在連續飲用5週後，逐漸改善
          了肌膚的彈性及柔軟性，10週之後的效果更顯著，回
          復到20歲～30歲女性之柔軟、緊緻。」此文與本件93
          年4月15日蘋果日報第C4版刊登「膠原蛋白彈性飲料
          」產品廣告內之文字完全相同。
        (3)本件93年4月15日蘋果日報之廣告係在92年10月31日
          聯合報廣告之後5個月15天，聯合報刊登之此段廣告
          文並未受處分（該日廣告受處分之文字在左下方〝
          50ml的膠原蛋、白彈力飲料〞欄，觀以「原證六」之
          調查筆錄即明），何以同樣之廣告文，在前者不違法
          ，在後者竟被指為違法，是否前後審查之標準不同？
          原告因在之前之廣告並無不法，始於其後再刊登同樣
          之廣告，詎料本件在後刊登之相同廣告竟被指為違法
          ，殊感令人不解。
        (4)決定書對原告所指摘原處分機關就以上前後相同之廣
          告文，前後審查之標準不同，所施之處分相異乙節，
          是否有雙重標準，未予令人滿意之說明，反於決定書
          之最後指謂：「另訴願人主張其於92年10月31日委託
          聯合報刊登與系爭廣告相同之廣告並未受處分一節，
          查本件訴願人違規情節經查證屬實，已如前述，92年
          10月31日聯合報D5版所刊載系爭產品之廣告內容是否
          予以處罰，乃屬另案認定問題，訴願人尚難據此而邀
          免責，況前揭聯合報所刊載系爭產品之廣告內容涉及
          誇大不實，違反食品衛生管理法相關規定乙案，業經
          原處分機關查明係由聯合報記者蔡靜芳所撰寫刊載，
          另案予以處罰在案，是訴願理由，委難採據。」云云
          ，並未針對原告指摘92年10月31日聯合報廣告，左方
          中間標題：〝彈力、光采非夢事美肌功效大公開！〞
          （即銀光筆（B）部分）一文內與93年4月15日蘋果日
          報之廣告文字完全相同之一段。當時衛生單位何以對
          此段文字並未施予處分？既未施予處分，當然認為合
          法，自不待言。而決定書亦未針對此段文字為何未施
          予處分有任何說明，僅泛指業經原處分機關查明係由
          聯合報記者蔡靜芳所刊載，另案予以處罰在案，是訴
          願理由，委難採據云云，顯然避重就輕模糊焦點
          自難謂為允當。
      4.本件原告依據日本研究報告之文獻，將其研究結果刊登
        於92年10月31日聯合報D5 FANCL廣告上並未被指為違法
        。惟93年4月15日蘋果日報上所刊登同樣之廣告文，原
        處分機關則以：「整體傳達訊息涉及使消費者誤認產品
        具有效能」等籠統之詞指為違法，決定書復予以維持，
        前後雙重標準，令人無所適從，自難令人信服。
  二被告主張之理由：
    (一)本案所涉及之相關法規範：
      1.食品衛生管理法第9條：
        本法所稱主管機關︰在中央為行政院衛生署；在直轄巿
        為直轄巿政府；在縣（巿）為縣（巿）政府。
      2.食品衛生管理法第19條第1項：
        對於食品、食品添加物或食品用洗潔劑所為之標示、宣
        傳或廣告，不得有不實、誇大或易生誤解之情形。
        【註】：答辯狀中誤引同條第2項之規定。
      3.食品衛生管理法」第32條第1項：
        違反第19條第1項規定者，處新臺幣3萬元以上15萬元以
        下罰鍰；違反同條第2項規定者，處新臺幣20萬元以上1
        00百萬元以下罰鍰；1年內再次違反者，並得廢止其營
        業或工廠登記證照；對其違規廣告，並得按次連續處罰
        至其停止刊播為止。
      4.行政院衛生署88年7月31日衛署食字第88037735號公告
        ：
        食品廣告標示詞句涉及虛偽、誇張或醫藥效能之認定表
        ：
        ....
        二、詞句未涉及醫藥效能但涉及虛偽誇張或易生誤解
            ... 涉及改變身體外觀者：例句... 改善皺紋。
            ...
      5.臺北市政府90年8月23日府秘二字第9010798100號公告
        ：
        主旨：公告本府主管業務委任事項，並自90年9月1日起
              生效。
        依據：一、行政程序法第15條。
              二、臺北市政府組織自治條例第2條第2項。
        公告事項：
        ...
        六、本府將下列業務委任本府衛生局，以該局名義執行
            之...
            （七）食品衛生管理法中有關本府權限事項。
    (二)原告爭執重點概述：
      1.系爭廣告並非原告所杜撰，而係依據日本科學研究報告
        即日本「元氣生活雜誌」2003年4月份78頁至84頁，由
        日本研究膠原蛋白之第一權威學者，即日本東亞大學大
        學院教授藤本大三郎所說明「保持肌膚之年輕與美之『
        膠原蛋白之秘密』」一文、醫藥情報研究所所發表「新
        藥與臨床」及研究最前線No2由研究員岡田香織之研究
        報告等文獻摘錄而成，自無誇大不實或易生誤解之情形
        可言。原處分書認為系爭產品並不能提升並維持水嫩緊
        緻肌膚之依據為何，並未詳予說明，自難令人信服。
      2.原告於92年10月31日委託聯合報刊登與系爭廣告相同之
        廣告並未受處分，原告因在前之廣告並無不法，始有其
        後再刊登相同廣告之舉，詎料系爭廣告竟被指為違法。
    (三)原處分作成之事實及法律基礎及以對原告主張之反駁：
      1.按原告銷售「膠原蛋白彈力飲料」食品，於93年4月15
        日在蘋果日報第C4版刊登如事實欄所述內容之食品廣告
        ，此有系爭食品廣告影本、臺北市中正區衛生所93年4
        月28日北市正衛二字第09360267300號函及所附93年4月
        27日訪談訴願人代理人楊雅方之食品衛生調查紀錄各一
        份附卷可稽，且楊雅方於調查紀錄中亦坦承系爭廣告內
        容確係原告委刊，是其刊登事實應堪認定。
      2.至於上開廣告宣傳文字是否符合「誇張或易生誤解」之
        定義，被告機關認為符合之判斷理由如下：
        (1)按原告主張系爭廣告內容係引用日本學者之研究報告
          內容，並無誇大不實或易生誤解之情形一節，經查原
          告於蘋果日報刊載廣告宣傳系爭食品，其廣告詞句整
          體已涉及誇大不實或易生誤解等情，依前揭行政院衛
          生署88年7月31日衛署食字第88037735號公告之食品
          廣告標示詞句涉及虛偽、誇張或醫藥效能之認定表規
          定，顯已違反前揭食品衛生管理法第19條第1項規定
          。
        (2)又原告引述出版品、典籍或學者文獻資料並無法直接
          證明原告之產品有此功效，原告如有具體內容能證明
          所刊載系爭食品，確實具備其所宣稱之效果，自應循
          健康食品管理法之規定，提具相關研究報告報請行政
          院衛生署核准，始得宣稱具有該等功效，若無經政府
          機關或相關公正專業團體檢驗認證，並經核准，即易
          產生誤導消費者而有虛偽、誇張或易生誤解之情形，
          此即前揭食品衛生管理法第19條第1項規定之立法意
          旨。
      3.另原告主張其於92年10月31日委託聯合報刊登與系爭廣
        告相同之廣告並未受處分一節，查本件原告違規情節經
        查證屬實，已如前述，92年10月31日聯合報D5版所刊載
        系爭產品之廣告內容是否予以處罰，乃屬另案認定問題
        ，原告尚難據此而邀免責，況前揭聯合報所刊載系爭產
        品之廣告內容涉及誇大不實，違反食品衛生管理法相關
        規定乙案，業經被告查明係由聯合報記者蔡靜芳所撰寫
        刊載，另案予以處罰在案，是訴願理由，委難採據。
    (四)從而被告依首揭規定及公告意旨，處以原告法定最低額新
      臺幣3萬元罰鍰，並無不合，應予維持。
    理  由
壹、程序部分：
  一本案為不服被告機關所為新台幣30,000元罰鍰處分而涉訟者
    ，罰鍰金額在10萬元以下。而司法院曾於92年9月17日以（9
    2）院台廳行一字第23681號令，依行政訴訟法第229條第2項
    之規定，將行政訴訟法第229條第1項之簡易案件金額（價額
    ）自3萬元，提高為20萬元。故本案應認合於行政訴訟法第
    229條第1項第2款「因不服行政機關所為新台幣20萬元罰鍰
    處分（原為3萬元，現提高為20萬元）而涉訟者」，應依簡
    易訴訟程序進行之。
  二本案原告起訴時其代表人為藤田紘一，起訴後訴訟繫屬中變
    更為甲○○○，並由其聲明承受訴訟，此有原告提出訴訟承
    受狀及登記資料影本為憑，應堪信為真實，是其聲明承受訴
    訟，核無不合，應予准許。
貳、本件裁罰處分所涉及之相關條文規定：
  (一)食品衛生管理法第19條第1項：
    對於食品、食品添加物或食品用洗潔劑所為之標示、宣傳或
    廣告，不得有不實、誇大或易生誤解之情形。
  二食品衛生管理法第32條第1項前段：
    違反第19條第1項規定者，處新臺幣3萬元以上15萬元以下罰
    鍰，... 。
參、本件原告上開廣告中，其所使用之廣告（文字）顯有「易生
    誤解」事由，因而有違反食品衛生管理法第19條第1項之情
    事，其理由如下：
  一相關法理之說明：
    (一)上開食品衛生管理法第19條第1項違章行為類型，依其構
      成要件為區分，大別有三大類，即：
      1.對食品、食品添加物或食品用洗潔劑所為之標示、宣傳
        或廣告，其內容「不實」。
      2.對食品、食品添加物或食品用洗潔劑所為之標示、宣傳
        或廣告，其內容「誇大」。
      3.對食品、食品添加物或食品用洗潔劑所為之標示、宣傳
        或廣告，其內容「易生誤解」。
    (二)以上三大類型之違章類型固然可能在「單一而受一次法規
      範評價」之違章行為中併存，但概念上仍須加以區分。而
      且其等不法內涵有高下之分。其中「不實」涉及「客觀事
      實之隱匿增減」，情節最重。而「誇大」乃是對客觀事實
      認識活動中所為之「操縱扭曲」，情節較輕。而「易生誤
      解」則僅僅止於「在經驗法則上使接受訊息者容易對食品
      、食品添加物或食品用洗潔劑之原始功用，發生不切實際
      之期待」，其情節最輕。
    (三)但若探究立法者為何要將廣告訊息內容「易生誤解」之情
      形亦納入食品衛生管理法第19條第1項之規制範圍內，其
      目標，簡言之，即是要確立普通「食品」（或其添加物與
      洗潔劑）在衛生行政領域內之合理管制歸類，藉以與「藥
      物」或「健康食品」有所區隔。以維護社會大眾對各式各
      樣食用品之基本訊息認知（所以提供正確訊息的符號是一
      個有經濟價值之財產，例如商標或商號。而食用品之訊息
      分類在「醫食同源」的華人社會裏更是一個寶貴的「公共
      財」，有必要由政府介入提供）。從這個觀點言之，一個
      登記為普通食品、並受普通食品行政管理之食用物，就算
      有科學數據證明其有特殊、不同凡響的作用（例如療效或
      保健作用），只要其沒有依藥品或健康食品之程序登記、
      受驗與管理，其在廣告訊息上就不能以「藥品」或「保健
      食品」之面貌示眾。
  二在本案中，上開廣告文字中有爭議之部分不外是以下三段文
    字：
    (一)20歲～30歲女性，連續飲用『膠原蛋白彈力飲料』2週後
      ，肌膚的彈性及柔軟性已有改善。
    (二)年輕者若持續使用，能提昇並維持水嫩緊緻的肌膚。而40
      ～50歲女性... 在連續飲用5週後，逐漸改善了肌膚的彈
      性及柔軟性... 回復到20歲～30歲女性之柔嫩、緊緻...
      。
    (三)膠原蛋白彈力飲料精細微小的成分，能易於補充肌膚所需
      的膠原蛋白，幫助肌膚在夜裡提昇儲水保濕能力... 不再
      乾燥有細紋。即使剛睡醒，肌膚一樣看起來飽滿緊緻。
  三而本院認為以上三段文字，均是以改善肌膚的「彈性」、「
    柔軟性」，訴諸年輕女姓肌膚「水嫩緊緻」「柔嫩」「緊緻
    」「沒有細紋」「飽滿緊緻」狀態之聯想，易使人誤會膠原
    蛋白非普通之食物，而具有「暗示」或「隱喻」美容效力之
    意涵，因而使廣告訊息的接受者容易產生該等食品具有「明
    顯改變身體外觀」（主要是美容）特殊功能之「聯想」，使
    普通食品或健康食品間之界限混淆。因此符合食品衛生管理
    法第19條第1項所稱之「易生誤解」要件。
  四至於原告所爭執各點，均無法推翻上開涵攝過程之合理性，
    茲分述如下：
    (一)原告引用所謂之科學證據，在上開法理基礎下，不是本案
      所應探究之重點。
    (二)原告引用行政院衛生署88年7月31日衛署食字第88037735
      號公告之「食品廣告標示詞句涉及虛偽、誇張或醫葯效能
      之認定表」所載，以：
      1.「改變細菌叢生態。使排便順暢。使小便順暢。調整體
        質。調節生理機能。滋補強身。增強體力。精神旺盛。
        延年益壽。促進新陳代謝。減少疲勞感。促進食慾。使
        口氣芬芳。促進唾液分泌。潤喉。『本草綱目』記載梅
        子氣味甘酸，可生津解渴」等詞句被認定為未涉療效及
        誇大。
      2.「膳食纖維：可促進腸道蠕動。增加飽足感。使糞便比
        較柔軟而易於排出。膳食中有適量的膳食纖維時，可增
        加糞便量。」等詞句被認定為一般營養素可敘述之生理
        功能例句。
      認為其上開文句與此等例句並無不同云云。但本院認為上
      述經原告引用之「食品廣告標示詞句涉及虛偽、誇張或醫
      葯效能之認定表」所載文句，基本上與人之身體外觀之改
      變無涉。而且所述內容與社會大眾所習知之普通食品功能
      描述無違（事實上有關判斷食品宣傳訊息是否具有超越普
      通一般食品之特殊功能，一樣要尊重社會相約成俗之歷史
      慣例）。是其此部分主張不足以推翻被告機關上開涵攝之
      合法性。
    (三)至於原告92年10月31日在聯合報中由記者蔡靜芳撰文之內
      容是否同樣涉及類似本案之違章情節實與本案之判斷無涉
      。何況被告機關已對撰文之蔡靜芳為處罰，則其決定不再
      處罰原告亦無不當。另同篇廣告因為只受單一評價，或許
      其中到底哪些文句應該納入處罰之範圍，以致被告機關說
      理上不是很完備，但並不因此拘束本院之判斷。
  五原告之行為在上開廣告中既然有違反「食品衛生管理法第19
    條第1項」之情事，則被告機關依食品衛生管理法第32條第1
    項前段規定，對其課罰，依本案個案情節觀之，原處分並無
    違誤，理由如下：
    (一)固然被告機關在認定原告違規情節時，在同一違章事實範
      圍內，就廣告中哪些文字違反了食品衛生管理法第19條第
      1 項之規定，敘述可能不夠精準。但在單一違章行為範圍
      內，本院仍可認定原告違章成立。
    (二)又雖然「在單一違章行為範圍內，可因違章不法程度之高
      低，而影響其行政罰金額」，不過本案中，被告機關是以
      最低金額課罰，即使本院認定原告情節輕微，也無從發回
      被告機關另為決定（因為沒有比原來處罰更低之可能性存
      在），因此在斟酌個案情節後，應認原處分並無違誤。
肆、綜上所述，本件原課罰處分於法並無不合，訴願決定予以維
    持，其結論亦無違誤，原告訴請撤銷於法無據，應予駁回。
據上論結，原告之訴為無理由，爰依行政訴訟法第236條、第98
條第3項前段，判決如主文。
中　　華　　民　　國　　94　　年　 　5　　月　 30  　 日
                             第 五 庭 法  官  帥嘉寶
上為正本係照原本作成。
本件以訴訟事件所涉及之法律見解具有原則性者為限，始得於本
判決送達後20日內向本院提出上訴狀並表明上訴理由，如已於本
判決宣示後送達前提起上訴者，應於判決送達後20日內補具上訴
理由（均按他造人數附繕本），且經最高行政法院許可後方得上
訴。
中　　華　　民　　國　　94　　年　 　5　　月　 30  　 日
   　　  　　　　　　　    　         書記官  蘇亞珍
